臺灣臺中地方法院民事判決
110年度中簡字第1947號
原      告  尤惠美  
訴訟代理人  邢建緯律師
複  代理人  陳婉寧律師
被      告  林倩瑩  

訴訟代理人  楊玉珍律師
複  代理人  黃俊榮律師
上列當事人間損害賠償事件，於民國110年9月15日言詞辯論終結
，判決如下：
　　主      文
被告應給付原告新臺幣50,000元，及自民國110年7月10日起至清
償之日止，按週年利率5％計算之利息。
原告其餘之訴駁回。
訴訟費用由被告負擔10％，餘由原告負擔。
本判決原告勝訴部分得假執行。但被告如以新臺幣50,000元為原
告預供擔保後，得免為假執行。
    事實及理由
一、原告主張：被告前於民國105年間與原告配偶林中一（下稱
    林中一）發展婚外情，被告並懷有身孕，林中一與被告討論
    後，竟共同基於行使偽造私文書之犯意聯絡，決定由被告以
    原告之名義進行人工流產，被告遂於105年8月1日、同年8月
    3日在臺中市婦欣診所之「病歷表」及「人工流產志願書」
    （下稱系爭文件）上偽造原告之簽名後交由婦欣診所人員行
    使之，嗣經原告於109年12月14日前往婦欣診所調閱病歷表
    後得知上情，對被告提出告訴，被告在偵查中坦承不諱，並
    經臺灣臺中地方檢察署（下稱臺中地檢署）聲請簡易判決處
    刑，經鈞院以110年度中簡字第714號刑事判決判處有期徒刑
    2月在案；被告冒名接受流產手術及就醫之行為，不僅使系
    爭文件之文書真正性發生錯誤，且原告之健保憑證因此註記
    錯誤之個人資訊，足以影響中央健保署對於健保給付核給及
    藥物控管之正確性，致原告須透過告發、檢舉等途徑才能使
    中央健保署移除上述不實之就醫資料，徒增程序負擔而耗費
    原告時間及心力，甚且，此次不實之醫療資訊亦會上傳至健
    保資訊系統，供各醫療院所於原告日後就醫時讀取使用，醫
    師將據此誤認原告曾有墮胎紀錄，恐延誤正確治療之機會，
    使原告之健康權有受侵害之虞，再者，被告在人工流產志願
    書勾選墮胎原因為「因懷孕或生產，將影響其心理健康或家
    庭生活者」，均連結至原告姓名辨識身分之功能，已存在對
    原告負面評價之客觀事實，致原告精神痛苦不已，被告之行
    為已導致原告名譽權及姓名權受損，並造成原告精神上極大
    的痛苦。為此，依侵權行為之規定提起本件訴訟，請求被告
    賠償精神慰撫金等語。並聲明：被告應給付原告新臺幣（下
    同）50萬元，及自起訴狀繕本送達翌日起至清償日止按年息
    5％計算之利息。
二、被告則以：被告與林中一認識之初，林中一告知被告與妻已
    離婚，嗣106年9、10月間，被告發現林中一並無離婚，一再
    向林中一表示不可能再往來；被告與林中一交往期間，得知
    自己懷孕並告知林中一，林中一要求被告墮胎，並帶被告至
    診所做流產手術，被告默默接受林中一所做決定，看診過程
    由林中一先向櫃檯填寫病患資料，被告要簽名時，始知林中
    一填寫之資料係以原告名義處理，被告礙於當時之情狀，不
    便當場戳破林中一之謊言及作為，始於系爭文件簽原告姓名
    ，被告簽署原告姓名，實情非得已，並事後已深感後悔，於
    另案刑事認罪，惟被告於系爭文件上簽署原告名字，係用於
    被告自身接受流產手術之進行，且系爭文件亦檢附在被告病
    歷中，並未對外公開、張揚，或濫用原告之姓名權等不法用
    途，以造成原告有何負面評價之客觀事實存在，其情節難謂
    重大。此外，原告亦未舉證以證明其名譽受有不法侵害及其
    他人格法益所受侵害情節重大，本件訴訟實係原告聯合林中
    一，以此事作為報復及索款被告之手段，有違誠信、權利濫
    用原則，且原告於110年度中簡字第714號刑事案件偵查中已
    陳稱：其於105年間在家中書房之錄影有錄到被告進去放健
    保卡，顯見原告早於105年間應即知悉被告持其健保卡行流
    產手術，又被告於105年8月間在婦欣診所之病歷表及人工志
    願書上簽署原告名字，依常理及業界習慣，就診之診所通常
    每年皆會寄發通知曾來就診之女性病患前來做抹片檢查，本
    案婦欣診所既於105年間即留有原告資料，按常理105年至10
    8年5月期間，原告應均收到婦欣診所之抹片檢查通知，其即
    可知被告冒其名看診之事，原告卻遲於110年6月8日提出本
    件損害賠償之訴，其請求權應已罹於時效，退步言，縱認本
    件原告得請求慰撫金（假設語氣，被告仍否認之） ，然原
    告請求被告賠償慰撫金50萬元，金額仍屬過高，應予酌減等
    語，資為抗辯。並聲明：㈠、原告之訴駁回。㈡、如受不利判
    決，願供擔保請准宣告免為假執行。
三、法院之判斷：
㈠、原告主張被告前於105年間與林中一發展婚外情，被告並懷有
    身孕，林中一與被告討論後，竟共同基於行使偽造私文書之
    犯意聯絡，決定由被告以原告之名義進行人工流產，被告遂
    於105年8月1日、同年8月3日在系爭文件上偽造原告之簽名
    後交由婦欣診所人員行使之等情，業據提出本院109年度訴
    字第1217號民事判決、婦欣診所診療記錄病歷表、婦欣診所
    人工流產志願書、臺中地檢署110年度偵字第7109號簡易判
    決處刑書、本院110年度中簡字第714號刑事簡易判決等件為
    證，且為被告所不爭執，並經本院依職權調閱本院110年度
    中簡字第714號偽造文書刑事卷宗查核無誤，堪認原告前開
    主張屬實。
㈡、原告另主張被告以其名義進行人工流產而行使偽造文書之行
    為，不法侵害其姓名權及名譽權，並造成其精神上極大的痛
    苦，應賠償慰撫金等情，則為被告所否認，並以前開情詞抗
    辯。則本院所須審酌者為：原告依侵權行為之法律關係請求
    被告賠償50萬元，有無理由，茲分述如下？
１、按因故意或過失，不法侵害他人之權利者，負損害賠償責任
    。故意以背於善良風俗之方法，加損害於他人者亦同；不法
    侵害他人之身體、健康、名譽、自由、信用、隱私、貞操，
    或不法侵害其他人格法益而情節重大者，被害人雖非財產上
    之損害，亦得請求賠償相當之金額，民法第184條第1項 前
    段、後段、第195條第1項前段分別定有明文。次按姓名權係
    指使用自己姓名之權利，而姓名為個人之標誌及與他人區別
    之表徵，如遭冒用或不當使用，致影響個人身分上同一性之
    利益，自屬姓名權之侵害。被告未經原告之同意，於系爭文
    件上偽造原告之簽名後交由婦欣診所人員行使之，確實足以
    使他人誤認係由原告本人簽名，使婦欣診所人員誤認係原告
    接受流產手術及就醫，混淆原告對外使用姓名之正確性，致
    無從區別為原告或他人，被告前開行為顯已侵害原告姓名權
    ，且被告冒名用原告名義接受流產手術及就醫之行為，不僅
    使系爭文件之文書真正性發生錯誤，且被告在人工流產志願
    書勾選墮胎原因為「因懷孕或生產，將影響其心理健康或家
    庭生活者」，均已連結至原告，將造成一般人對原告產生負
    面評價（另詳下述），則被告侵害原告姓名權之情節也難謂
    非屬重大，則被告抗辯未侵害原告姓名權情節重大云云，尚
    難採信。
２、又名譽權有無受遭受損害，應以社會上對個人評價是否貶損
    作為判斷之依據，苟其行為足以使他人在社會上之評價受到
    貶損，不論其為故意或過失，均可構成侵權行為，其行為不
    以廣佈於社會為必要，僅使第三人知悉其事，亦足當之（參
    最高法院90年度台上字第646號判例意旨）。被告冒用原告
    名義接受流產手術，在人工流產志願書勾選墮胎原因為「因
    懷孕或生產，將影響其心理健康或家庭生活者」，使婦欣診
    所人員誤認係原告接受流產手術及就醫，被告前開上開行為
    足以產生原告行為不檢點或不尊重生命等印象，依一般社會
    通念，對於原告之道德觀感及個人名譽實足以產生貶損或負
    面評價，致影響其社會地位，堪認原告主張被告前開偽造文
    書之行為亦同時侵害名譽權乙節屬實，且原告行為更已造成
    原告精神上受有痛苦。從而，原告依上開規定，請求被告賠
    償其所受精神上損害，於法自屬有據。
３、次按非財產上損害之慰撫金數額，究竟若干為適當，應斟酌
    兩造身分、地位、經濟狀況、加害程度及其他各種情形，俾
    為審判之依據（最高法院86年度台上字第511號、第3537號
    判決意旨參照）；又慰撫金之賠償，其核給之標準固與財產
    上損害之計算不同，然非不可斟酌雙方身分資力與加害程度
    ，核定相當之數額。惟所謂相當，除斟酌雙方身份資力外，
    尤應兼顧加害程度與其身體、健康影響是否重大以為斷（最
    高法院51年台上字第223號判例、89年度台上字第1952號判
    決意旨可資參照）。查原告為高職畢業，目前為家庭主婦無
    工作，與林中一育有3名子女，名下有房屋、土地；被告則
    為弘光技術學院畢業，目前為家庭主婦無工作，育有3名未
    成年子女，名下有汽車乙部之財產等情，業經兩造於本院審
    理時陳稱綦詳，並有兩造稅務電子閘門財產所得調件明細表
    在卷可按（附在彌封卷內）。本院審酌兩造之身份、地位、
    學經歷、經濟狀況、本件侵權行為發生之原因、責任歸屬，
    被告係以故意侵權行為之方式，被告偽造文書係用於自身接
    受流產手術之進行，系爭文件僅檢附在該診所病歷中，依法
    應予保密而不得任意對外公開，傳播範圍非廣，原告因被告
    上開故意侵權行為因此所受精神上痛苦之程度等一切情狀，
    認原告請求精神慰撫金50萬元尚屬過高，應以5萬元為相當
    ，則原告請求精神慰撫金於5萬元之範圍內，應予准許，逾
    此範圍則屬無據，不應准許。
㈢、再按因侵權行為所生之損害賠償請求權，自請求權人知有損
    害及賠償義務人時起，2年間不行使而消滅，民法第197條第
    1項定有明文。次按消滅時效，自請求權可行使時起算，民
    法第128條前段定有明文。又所謂請求權可行使時，係指權
    利人得行使請求權之狀態而言，民法第144條第1項所定時效
    完成後，債務人得拒絕給付，意指消滅時效完成之效力，係
    發生拒絕給付之抗辯權，其債權本身固未消滅，但應認於債
    務人對債權人行使時效抗辯後，債權人之請求權即歸於消滅
    ，方符合民法第125條之法條文義。再查，被告另抗辯原告
    早於105年至108年5月期間應即知悉被告本件侵權行為之事
    實，迄原告提起本件起訴時，侵權行為請求權已超過2年時
    效云云，然為原告所否認，被告固請求原本院向婦欣診所函
    查原告何時函查病歷表、該診所何時起曾通知原告進行婦女
    抹片檢查、次數及時間等，經婦欣診所於110年8月17日以呈
    報書函覆本院並於說明欄3、4分別載明：「3、109年12月14
    日至本院門診要求影印105年病歷。4、該病人在本院除105
    年所施行醫療外，並未在本診所施行過婦女子宮頸抹片檢查
    。」等語明確（見本院卷第97頁），核與原告主張於109年1
    2月14日始知悉遭被告偽造文書乙情相符，堪認原告主張屬
    實，而被告迄未能提出其他證據以證明前揭抗辯為真，無從
    憑採，是原告對被告本件侵權行為損害賠償請求權時效應自
    109年12月14日起算，則原告於110年6月28日提起本件訴訟
    時，尚未逾2年之消滅時效，被告所為之時效抗辯，仍無足
    取。
㈣、給付有確定期限者，債務人自期限屆滿時起，負遲延責任，
    給付無確定期限者，債務人於債權人得請求給付時，經其催
    告而未為給付，自受催告時起，負遲延責任。其經債權人起
    訴而送達訴狀，或依督促程式送達支付命令，或為其他相類
    之行為者，與催告有同一之效力，民法第229條第1項、第2
    項定有明文。又遲延之債務，以支付金錢為標的者，債權人
    得請求依法定利率計算之遲延利息。但約定利率較高者，仍
    從其約定利率。應付利息之債務，其利率未經約定，亦無法
    律可據者，週年利率為5％，民法第233條第1項、第203條亦
    分別著有明文。本件原告對被告之侵權行為請求權，核屬無
    確定期限之給付，既經原告起訴而送達訴狀，被告迄未給付
    ，依法當應負遲延責任。是原告請求自起訴狀繕本送達被告
    之翌日即110年7月10日起（見本院卷第61頁）至清償日止，
    按週年利率5％計算之法定遲延利息，核無不合，亦應准許。
四、綜上所述，原告依侵權行為之規定請求被告給付5萬元，及
    自110年7月10日起至清償日止按週年利率5％計算之利息，為
    有理由，應予准許；原告其餘逾此部分之請求，為無理由，
    應予駁回。
五、本件事證已臻明確，兩造其餘攻擊防禦方法及所舉證據，經
    本院審酌結果，核與本件判決結論均無影響，爰不一一論述
    ，附此敘明。
六、本件係依民事訴訟法第427條第1項規定適用簡易訴訟程序，
    並為被告一部敗訴之判決，依同法第389條第1項第3款規定
    ，法院應就原告勝訴部分依職權宣告假執行；此外，另依民
    事訴訟法第392條第2項規定，依被告之聲請，酌定相當擔保
    金額而宣告被告為原告預供擔保後，得免為假執行。
七、訴訟費用負擔之依據：依民事訴訟法第79條規定，並按兩造
    勝負比例，由被告負擔10％，餘由原告負擔。
八、據上論結，本件原告之訴為一部有理由、一部無理由，依民
    事訴訟法第436條第2項、第79條、第85條第2項、第389條第
    1項第3款，判決如主文。
中　　華　　民　　國　　110 　年　　10　　月　　13　　日
                  臺灣臺中地方法院臺中簡易庭
                                  法　官　林士傑
以上為正本係照原本作成。
如不服本判決，應於送達後20日內，向本院提出上訴狀並表明上
訴理由，如於本判決宣示後送達前提起上訴者，應於判決送達後
20日內補提上訴理由書（須附繕本）。如委任律師提起上訴者，
應一併繳納上訴審裁判費。
中　　華　　民　　國　　110 　年　　10　　月　　13　　日
                                  書記官  楊均謙